【裁判字號】    99,抗,75
【裁判日期】    991104
【裁判案由】    聲明異議
【裁判全文】
臺灣高等法院花蓮分院刑事裁定            99年度抗字第75號
抗  告  人
即 受刑 人  甲○○
上列抗告人即受刑人因違反政府採購法執行案件，不服臺灣花蓮
地方法院中華民國99年9月20日99年度聲字第430號裁定，提起抗
告，本院裁定如下：
    主  文
抗告駁回。
    理  由
一、抗告意旨略以：
（一）按罪刑法定主義之構成要件明確性原則之要求，不明確之
      法律規定，乃立法懈怠，該懈怠之不利益，不能歸於受處
      分人。從而，檢察官若要適用刑法第41條第1項但書所謂
      「難收矯正之效」、「難以維持法秩序」等不確定法律概
      念，即應明確闡釋該等概念之內涵，且應就個案何以符合
      該等概念之內涵，詳細加以說明、論述，用以確保公權力
      行使之透明、可受公評，並防止裁量之恣意。而檢察官既
      在執行判決，則應盡量尊重原確定判決之判斷、裁量。查
      受刑人前於88年6月至91年7月間因以借牌圍標之方式違反
      政府採購法案件（下稱前案）經法院判處有期徒刑6月，
      緩刑3年確定，而前案偵查中之92年6月間，再度以同上借
      牌方式涉犯本案政府採購法案件（下稱本案），惟本案係
      於96年方開始進行偵辦程序，受刑人於斯時已未再從事任
      何政府採購相關事業，且對於己身多次違反政府採購法之
      不法行為，亦深具悔意，於偵審程序均坦承自白，犯後態
      度堪稱良好，原確定簡易判決因而諭知有期徒刑4月，並
      得易科罰金。本件檢察官若認本案准予易科罰金難收矯正
      之效，應載明具體理由，何以受刑人入監執行方得收矯正
      之效？而任令受刑人執行四個月之短期自由刑，是否致使
      受刑人因此受有負面效益？檢察官是否妥適依比例原則詳
      加審酌及是否不予執行有期徒刑即有難收矯正之效或難以
      維持法秩序？均未見檢察官詳加說明。
（二）抗告人所涉案件均為7年、11年前之案件，抗告人現生活
      正常，且已無從事任何政府採購業務，現職司看護，依其
      情節當無再犯之虞，亦無發監執行之必要。又抗告人於本
      案發生前並無入監服刑之經驗，如今已入監執行逾20日，
      亦應可認已有收矯正之效，是殘刑若准予易科罰金，衡情
      應足以避免再犯。爰提起抗告，請求廢棄原裁定云云。
二、經本院核閱全卷，認原裁定認事用法均無不當，應予維持，
    除援引原裁定理由外，另補充說明理由如下：
（一）按有關宣告有期徒刑、拘役得否准許易科罰金執行等執行
      裁判事項，依刑事訴訟法第457條第1項前段規定，由為裁
      判法院之檢察官指揮之，是檢察官是否准予易科罰金，應
      依刑法第41條第1項但書考量是否有難收矯正之效或難以
      維持法秩序等因素。而上開法條所稱之「難收矯正之效」
      及「難以維持法秩序」，均屬不確定法律概念，此乃係立
      法者賦予執行者能依具體個案，考量犯罪所造成法秩序等
      公益之危害大小、施以自由刑避免受刑人再犯之效果高低
      等因素，據以審酌得否准予易科罰金，亦即，此乃執行者
      所為關於自由刑一般預防（維持法秩序）與特別預防（有
      效矯治受刑人使其回歸社會）目的之衡平裁量，非謂僅因
      受刑人一有身體、教育、職業等事由即應予以准許；且法
      律既賦予檢察官此項裁量權，則執行檢察官就具體個案審
      酌過往之經驗累積而成具體之判斷標準，始為應否准予易
      科罰金之決定，其裁量即為合法，僅在發生違法裁量或有
      裁量瑕疵時，法院始有介入審查之必要。次按比例原則為
      刑事訴訟法強制處分之指導原則，是所採取之方法應有助
      於目的之達成，若以易科罰金尚無法達到維持法秩序及矯
      正之效，則易科罰金即非屬比例原則中所指之適當方法。
（二）查本件抗告人向臺灣花蓮地方院檢察署聲請易科罰金，經
      該署檢察官審酌抗告人曾因前案經法院判處有期徒刑6月
      ，緩刑3年確定，詎於前案偵查中之92年6月間，再度以相
      同方式涉犯本案，顯見抗告人並未真心悔悟，本案如准予
      易科罰金，將難收矯正之效，亦難以維持法秩序，而依刑
      法第41條第1項但書規定，不准易科罰金等情，有臺灣花
      蓮地方法院檢察署檢察官99年度執字第1581號命令附卷可
      稽。抗告人雖執前詞指摘檢察官之執行指揮不當，然查：
      執行檢察官綜合考量抗告人前案與本案之犯罪方式及法秩
      序之維護等一切因素，具體說明確有如易科罰金，難以維
      持法秩序之理由，則易科罰金即非本案執行之適當方法，
      是檢察官因而駁回抗告人易科罰金之聲請，並無逾越法律
      授權、專斷等濫用權力之情，難認有違比例原則或不當之
      處。
（三）抗告人所持其餘抗告理由謂：其現無再犯之虞當無發監執
      行之必要；入監執行迄今已逾20日，可認已收矯正之效云
      云，要與執行檢察官審酌其是否有「確因不執行所宣告之
      刑，難收矯正之效或難以維持法秩序」情形之要件無涉。
      從而，原審認檢察官之指揮執行並無不當，因而裁定駁回
      抗告人異議之聲明，於法並無不合。抗告人仍執前詞提起
      本件抗告，為無理由，應予駁回。
三、據上論斷，本件抗告為無理由，依刑事訴訟法第412條，裁
    定如主文。
中    華    民    國    99    年    11    月    4    日
                  刑事庭審判長法  官  謝志揚
                              法  官  張健河
                              法  官  林慶煙
以上正本證明與原本無異。
本件不得再抗告。
中    華    民    國    99    年    11    月    4     日
                              書記官  林明智

司法院資訊處製作；財團法人民間司法改革基金會備份。
